臺灣桃園地方法院刑事判決　　　　　　　　　　　　　　九十年度訴字第三一八號
　　公　訴　人　臺灣桃園地方法院檢察署檢察官
　　被　　　告　己○○　女　四.
　　選任辯護人　林金鈴律師
　　被　　　告　庚○○　男　三.
右列被告因偽造有價證券等案件，經檢察官提起公訴（八十九年度偵字第一０三一二
號），本院判決如左：
    主  文
己○○為他人處理事務，意圖為自己及第三人不法之利益，而為違背其任務之行為，
致生損害於本人之財產，處有期徒刑陸月，如易科罰金，以參佰元折算壹日。
庚○○無罪。
    事  實
一、己○○經營代書業務，前與乙○○（未據起訴）已有金錢借貸之往來關係。緣乙○○於民國八十八年八月十八日，乘辛○○急於出售坐落桃園縣桃園市○○段一
    三四０地號土地及其上第四四三三、四四三五建號建物之機會，佯欲以大惠實業
    有限公司名義（以下簡稱大惠公司，斯時該公司名義上負責人為庚○○，原實際
    負責人為甲○○〈亦未據起訴〉，甲○○再將該公司出售予乙○○）向辛○○購
    買前開土地建物，乙○○及另二名姓名年籍不詳之男子約同己○○、辛○○在臺
    北市○○○路某餐廳會合，由前述不詳姓名之男子其中一人冒充係庚○○，而由
    己○○代辦庚○○與辛○○前開不動產買賣之簽約及過戶事宜，辛○○因而交付
    前開土地建物之相關文件資料（包括土地、建物所有權狀、印鑑證明、身分證影
    本等）予己○○俾辦理過戶事宜，己○○為受乙○○及辛○○之委任而處理事務
    之人，其明知須本於誠信原則忠實處理買賣契約雙方當事人之事務，嗣乙○○告
    知己○○欲以辛○○前開土地建物設定抵押權向丁○○借款新臺幣（下同）三百
    萬元，己○○為圖賺取代辦設定費及收取之前乙○○透過伊向伊金主借調之款項
    ，竟意圖為自己及乙○○不法之利益，未向辛○○說明將辦理抵押權設定之事，
    於八十八年八月二十四日與乙○○共同至辛○○臺北市○○○路六八之九號十一
    樓住處樓下，向辛○○拿取印鑑章，辛○○因誤認己○○係欲辦理前述土地建物
    之買賣過戶事宜而將印鑑章交付己○○，由己○○當場在設定抵押權及買賣過戶
    之文件上用印後，再將印鑑當場交還辛○○，己○○並於八十八年八月二十五日
    （起訴書誤載為八月二十六日）在乙○○及丁○○之代書黃獻堂之陪同下，至桃
    園縣桃園地政事務所辦理在前開土地建物上設定金額共三百九十萬元之本金最高
    限額抵押權予債權人丁○○，致生損害於辛○○之財產。繼前開抵押權設定辦理
    完畢，丁○○同意借款，己○○、乙○○、黃獻堂與不知情之庚○○（其是由甲○○通知並派人載送其前往與乙○○會合）及其他姓名年籍不詳之人（其中一女
    子冒充辛○○）等人，於八十八年八月二十七日（起訴書誤載為八月二十四日）
    共同至臺北縣三重市○○路○段十五巷八號丁○○辦公室（己○○因黃獻堂及乙○○阻止而在樓下等候並未進入），向丁○○以大惠公司及辛○○名義借款三百
    萬元，丁○○立即簽發面額為二百五十五萬元之支票交付黃獻堂，由黃獻堂、乙○○、己○○三人共同至臺灣省合作金庫三重支庫兌現提領前述二百五十五萬元
    ，其中三十萬元現金由乙○○交由己○○轉交予己○○之金主以償還其前借款，
    另一百九十萬元則由乙○○存入大惠公司於台北銀行營業部之支票帳戶（帳號0
    00000000000）內，（該些存入之款項當日即遭他人以支票兌領賸八
    萬二千八百十八元），其餘現款三十五萬元則由乙○○取走。嗣經辛○○向地政
    機關申請土地謄本後發覺有異，始悉上情。
二、案經辛○○訴由臺灣桃園地方法院檢察署檢察官偵查起訴。
    理  由
壹、有罪部分：
一、訊之被告己○○矢口否認有右揭背信之犯行，辯稱：伊僅係代辦人，乙○○告知
    伊已和辛○○講好，伊以為辛○○已知要辦理抵押權設定之事，故未再行告知辛○○，至八十八年八月二十七日，伊因黃獻堂阻止未上去丁○○辦公室，僅在樓
    下等，伊當天是因金主要看權狀所以跟去且於當天取回權狀，另因乙○○要順便
    送伊回去，先繞到銀行，又乙○○因代書費及設定費一萬多元均未給付伊，故伊
    與乙○○進入合作金庫，在合作金庫領款時，乙○○委請伊將三十萬元現金代轉
    交給在合作金庫外等候之黃姓男子云云。經查：
（一）被告於八十八年八月十八日辦理乙○○（以庚○○之名義）及辛○○間，就前
      開坐落桃園縣桃園市○○段一三四０地號土地及其上第四四三三、四四三五建
      號建物之買賣簽約、過戶事宜，辛○○因而交付相關土地、建物所有權狀、印
      鑑證明、身分證影本等資料予己○○俾辦理過戶事宜乙節，為告訴人辛○○指
      述綦詳（見偵卷第一一四頁背面、本院九十年四月四日訊問筆錄），且為被告
      所是承，並有前開不動產買賣契約書乙份（附於偵卷第十七頁）可稽，是被告
      為受乙○○及辛○○之委任而處理事務之人，應堪認定。
（二）告訴人辛○○指述稱：八十八年八月十八日簽買賣契約書時，伊將所有資料都
      交給被告，被告一開始就和乙○○一起來，並非伊和乙○○談好買賣才來，伊
      將土地、建物所有權狀、印鑑證明、身分證影本均交給被告，印章是當天直接
      在買賣契約書寫好時蓋，蓋好就收起來，乙○○先拿二百萬元支票給伊，但後
      來退票（此有前開支票影本四紙及退票理由單影本四紙附於偵卷第二十一頁至
      第二十四頁）；在八月二十四日被告到伊樓下說還需要蓋一些資料，伊當場就
      拿給被告蓋，被告都沒給伊看內容，只說內容其寫就好，伊不疑有他等語（見
      本院九十年四月四日訊問筆錄）。而被告己○○於九十年四月四日本院訊問時
      亦當庭供稱：八月二十四日伊有去辛○○家，讓她蓋買賣契約書和設定抵押權
      契約書同時蓋，伊並未告訴辛○○要設定抵押權之事等語（見本院同上訊問筆
      錄）。徵諸上情，堪認被告於持辛○○之印章用印於抵押權設定契約書及向地
      政機關辦理前開土地建物抵押權設定事宜時，竟完全未告知告訴人辛○○此事
      。而代書代辦抵押權設定時，焉能不明白告知並徵得該土地建物之所有權人同
      意始行辦理，是其未告知之行為已顯然悖於常情，違背其忠誠及告知義務。
（三）己○○於八十八年八月二十五日由乙○○及黃獻堂陪同至桃園縣桃園地政事務
      所辦理在前開土地建物上設定金額共三百九十萬元之，本金最高限額抵押權（
      其中就建號第四四三三號及、第四四三五號建物及土地，各設定本金最高限額
      一百九十五萬元之抵押權）乙節，業據被告坦承不諱，核與證人黃獻堂證述其
      於該日親見被告送件辦理抵押權設定等語相符（見偵卷第一一０頁背面），且
      有前開土地之登記謄本（其上記載八十八年八月二十六日在前開土地上完成設
      定登記二筆本金最高限額抵押權，金額各為一百九十五萬元，債務人為大惠公
      司，設定義務人為辛○○，權利人為丁○○）、建號第四四三三號及第四四三
      五號二筆建物之登記謄本（其上均記載於八十八年八月二十六日完成設定本金
      最高限額抵押權金額為一百九十五萬元各一筆，債務人均為大惠公司，設定義
      務人為辛○○，權利人為丁○○）等附卷可稽，告訴人辛○○既不知其土地建
      物經遭設定抵押權向丁○○貸款之情，則其前述不動產已因該抵押權之設定，
      價值顯然降低，且有隨時遭受查封拍賣之可能，其財產權顯然受有損害。
（四）被告雖辯稱因乙○○告知伊已和辛○○講好，伊誤認辛○○已知要辦理抵押權
      設定之事，故未再行告知辛○○云云，惟查：
  １、依前開不動產買賣契約書（附於偵卷第十七頁）之第三條規定：簽訂本約時，
      買方給付賣方二百萬元（註：乙○○交付支票四張，嗣均退票）；「簽約同時
      即時辦理過戶移轉手續，俟過戶登記完竣日，即時辦理銀行轉貸手續」，買賣
      雙方約定於銀行撥款同時會同付清尾款，並將賣方開據之支票即日兌現，並即
      交屋。附註：賣方所收取之價金支票必須待本座落轉貸撥款日方得提領或交換
      現金。第六條特約事項第二項規定：本坐落之利息自八十八年八月二十九日起
      由甲方（即買方）負責繳納，與乙方（即辛○○）無涉。是依前開約定，於該
      買賣契約簽訂後，被告即應辦理過戶移轉及轉貸銀行之手續，惟被告竟完全未
      予辦理，反而於一星期後（買賣契約簽訂日為八十八年八月十八日，抵押權設
      定之送件日期為八十八年八月二十五日）卻辦理另向第三人丁○○貸款之抵押
      權設定登記，其行為顯然可議。
  ２、被告於本院九十年四月四日訊問時供稱：是乙○○告訴伊辛○○好幾個月的貸
      款利息、管理費沒有繳，乙○○有調了三百萬要幫她處理，故伊代為辦理抵押
      權設定登記云云。惟揆諸前述土地及建物之債務人均為「大惠公司」，設定義
      務人方為辛○○，被告身為專業之代書，理應明知該筆借款係欲供乙○○取用
      。況被告嗣於八十八年八月二十七日陪同乙○○、黃獻堂前往臺灣省合作金庫
      三重支庫兌現提領丁○○所簽發之二百五十五萬元支票，當日乙○○提領現金
      六十五萬元，餘款一百九十萬元均由乙○○存入大惠公司之支票存款帳戶，而
      該些存入之款項當日即遭他人以支票兌領賸八萬二千八百十八元乙節，有臺灣
      省合作金庫三重支庫八十九年八月三十日函及該二百五十五萬元之支票影本、
      及交易傳票影本二紙附卷（偵卷第一０一頁、一０二頁）、大惠公司支票存款
      帳戶之交易明細（附於本院卷一第二一一頁）可稽，而被告更供稱乙○○所領
      得的現款其中三十萬元，乙○○叫伊轉交予另一人（見偵卷第一一一頁、本院
      九十一年三月五日、十月二日訊問筆錄），益證被告應知乙○○係將向丁○○
      所借得之款項作為私用之情，焉有為辛○○處理貸款之意？
  ３、被告於八十八年八月二十七日亦至丁○○辦公室樓下，雖未上樓見到乙○○等
      人向丁○○貸款簽立收據、本票之細節，惟其嗣卻陪同乙○○、黃獻堂前往臺
      灣省合作金庫三重支庫兌現提領丁○○所簽發之二百五十五萬元支票，其雖辯
      稱係因誤信乙○○之言，僅單純為之辦理抵押權之設定事，卻於八月二十七日
      出現同至臺灣省合作金庫三重支庫兌現提領丁○○所簽發之二百五十五萬元支
      票，實啟人疑竇。關於此點，證人黃獻堂於本院訊問時證稱：「我有看到乙○○拿三十萬給己○○，我有聽到王（康生）跟林（鈺挺）的對話，林（鈺挺）
      跟王（康生）說『你欠我的錢要還我』，王（康生）就拿三十幾萬給林（鈺挺
      ）」、「（問：當時乙○○有無叫己○○拿三十幾萬去銀行門口給他的朋友？
      ）沒有此事，撥完款我們就一起走，我去辦事，我不知道他們去哪裡」、「我
      沒有看到王（康生）另外拿一萬多元給被告林（鈺挺）」、「他（乙○○）錢
      拿給被告林（鈺挺）時，他錢已數完，他將錢全部帶到沙發去給林（鈺挺），
      我也跟著一起走過去，我就聽到林（鈺挺）跟王（康生）要錢，他就把三十幾
      萬給林（鈺挺），之後我們就一起離開」、「（問：有無看到己○○把三十幾
      萬放到她的皮包？）有。」等語（見本院九十一年四月十日訊問筆錄），被告
      己○○雖否認上情，惟其於偵訊時已供稱：「（問：當天為何去領款？）乙○○有另一筆錢要我轉交給一位朋友，所以我也一起去（偵卷第一一一頁）等語
      ；參以，被告於本院訊問其之前是否有跟乙○○往來？其供稱：「他有跟我調
      過錢」等語（見本院九十一年四月十日訊問筆錄），綜合上情，堪認被告無端
      於八十八年八月二十七日與乙○○共同至臺灣省合作金庫三重支庫兌現提領丁○○所簽發之二百五十五萬元支票，實係知該日乙○○將取得向丁○○貸得之
      款項而一同前往取款，俾取回乙○○所積欠之三十萬元返還其金主。至被告嗣
      於本院訊問時翻稱：該日同去丁○○住處，「我去的原因是規費我代繳４千多
      元，我要向王（康生）收錢」云云（見本院九十年四月四日訊問筆錄）；「我
      去是因為他們約我，要去拿辛○○的所有權狀，我要辦申報過戶手續」云云（
      見本院九十一年三月五日訊問筆錄）；「我去丁○○處是因為乙○○與壬○○
      說金主要看所有權狀，所以我就跟去」云云（見本院九十一年十二月二十日訊
      問筆錄），其前後所供顯有齟齬；況證人丁○○於本院訊問時證稱：「當時設
      定好抵押權，他們把權狀正本及他項權利證書都放在我那邊，後來壬○○說房
      子要辦過戶及貸款，在我撥款日二十七號之後一禮拜左右，才把權狀拿回去」
      等語（見本院九十一年十二月二十日訊問筆錄），益證被告己○○所辯顯不足
      採。
  ４、被告己○○雖於本院訊問時始行辯稱：於八十八年八月二十七日伊與乙○○共
      同至臺灣省合作金庫三重支庫時，乙○○係叫伊將三十萬元交予停車在門口之
      一位姓名不詳的黃先生云云，惟其非但無法舉證以實其說，且其於九十一年三
      月五日本院訊問時供稱：「因為乙○○忽然有朋友打電話進來說車停在外面，
      人不方便下車，無法進入銀行，而乙○○正在數錢中，叫我拿該筆錢給他外面
      的朋友。」；惟其嗣於本院九十一年十二月二十日訊問時卻供稱：「後來（乙○○）他們要送我回去，就先繞到銀行去，車行途中，乙○○說他之前有向人
      借一筆款，順便錢還人家。然後就帶我去合作金庫」云云，是被告前後所述關
      於該名黃先生究係於乙○○於銀行數錢時忽然打電話進來，抑或於乙○○載被
      告己○○前往合作金庫領錢之途中，即已與乙○○聯絡要取款事，此已有矛盾
      ；又被告於本案進行至九十一年十月二日，始行提出一支000000000
      0號之行動電話號碼，並稱該電話即為該黃姓人士之電話，嗣並於本院九十一
      年十一月十九日訊問時供稱：八月十八日簽約後，乙○○有帶伊參觀他的工廠
      ，伊即有看到黃先生，這是伊第一次看到黃先生云云，惟本院向臺灣大哥大股
      份有限公司查詢該電話之用戶資料為曾文宋，並非姓黃，而被告己○○亦供稱
      ：伊與該電話聯絡，對方說不知道此事，沒有印象等語（見本院九十一年十一
      月十九日訊問筆錄），則被告前開所辯，除與其於偵訊時（如前述偵卷第一一
      一頁筆錄）之供述迥異外，亦顯然無據，不足採信。
  ５、按不動產之抵押權設定，係屬財產權變動（就該不動產增設負擔）之重大事項
      ，衡諸一般代書作業常情，必係明白告知雙方（尤其是義務人）所簽訂設定負
      擔之契約內容（包括作為抵押權之不動產標的、借款金額、借款期限、利息約
      定、欲設定抵押權之債權金額等），被告自稱受乙○○之委託辦理本件金額高
      達三百九十萬元之抵押權設定，其持告訴人之印章用印時，竟未告知告訴人此
      重大事項，並詢明告訴人是否同意，始行辦理，且同時持告訴人之印鑑章在抵
      押權設定文件及不動產買賣過戶文件上用印，使告訴人無法辨別致不疑有他而
      允其用印，其行為顯已違背其任務。又被告雖復辯稱伊嗣後亦借予乙○○十餘
      萬元，亦同受害；如伊背信，辛○○不會嗣後又委託其幫忙賣房子云云，惟其
      因欲賺取利息或代辦費，而向其金主調款借予乙○○之事，與本件其背信事實
      ，並無關連；另辛○○因無經驗嗣於銀行續催款時始發現有異，其向被告己○○詢問時，或因己○○繼續安撫欲幫其設法解決，故繼續委其出售房屋，是上
      述均不足為有利於被告之證明，附此敘明。
（五）綜上，本件事證已臻明確，被告前開所辯，洵不足採，被告己○○背信之犯行
      ，洵堪認定。
二、核被告己○○所為，係犯刑法第三百四十二條第一項之背信罪。公訴意旨雖認被
    告己○○未告知被害人辛○○而在其前述不動產上為抵押權之設立登記犯行，係
    涉犯刑法第二百十四條之使公務員登載不實罪嫌，且認被告己○○與乙○○等人
    共犯刑法第三百三十九條第一項、第二百零一條第二項之罪嫌，惟查，被告己○○於八十八年八月二十七日，與乙○○等人於丁○○之辦公室內由冒充辛○○之
    女子向丁○○借款時，因黃獻堂及乙○○之「有意阻止」不讓其進入，而未在場
    ，實尚難僅憑其代為辦理前述抵押權之設定事宜，即遽認其與乙○○等人間就前
    開起訴罪嫌有何共同犯意之聯絡，且公訴人就被告己○○與乙○○等人間就前述
    起訴之罪嫌有共同犯意聯絡乙節，顯未充分舉證證明之，是公訴人起訴被告己○○犯刑法第二百十四條之罪名尚有未洽，惟其起訴之社會基本事實相同，爰依法
    變更起訴法條，另公訴意旨認被告己○○所犯刑法第三百三十九條第一項、第二
    百零一條第二項之罪嫌部分，原應為無罪之諭知，惟公訴意旨認此部分與前開有
    罪部分有裁判上之一罪關係，爰不另為無罪之諭知，併予敘明。爰審酌被告己○○犯罪之動機、目的、手段、對被害人所生之損害、及其犯後態度等一切情狀，
    量處如主文所示之刑。按行為後法律有變更者，適用裁判時之法律，刑法第二條
    第一項前段定有明文。本件被告行為後，刑法第四十一條於九十年一月十日經修
    正公布，並於同年月十二日生效，易科罰金之適用範圍擴大為最重本刑五年以下
    有期徒刑之罪，並明定併合處罰之數罪，如各罪均得易科罰金者，其應執行之刑
    逾六月時，亦得適用之。茲比較新舊刑法第四十一條之結果，以修正後之刑法第
    四十一條較有利於被告，故依前揭說明，應適用裁判時之法律即修正後之刑法第
    四十一條，本院自應就前揭宣告之刑諭知易科罰金之折算標準。
貳、無罪部分：
一、公訴意旨略以：被告庚○○與乙○○基於意圖為自己不法所有之共同犯意聯絡，
    於八十八年八月十八日，乘辛○○急於出售其前開土地建物之機會，先由乙○○
    鳩集數名不詳姓名之成年男子，共同出面在台北市○○○路某處，佯與辛○○簽
    立不動產買賣契約，俟騙得辛○○所交付之上開土地權狀、建物謄本、身分證件
    及印章後，再由庚○○、乙○○與數名不詳人士，除共同持前開財力證明文件外
    ，另持有大惠公司之公司執照等文件，前往前述丁○○之辦公室，分由庚○○以
    大惠公司負責人名義，及一不詳姓名貌似辛○○之婦女，向丁○○借款，渠等並
    由己○○代向地政機關辦理抵押權登記，使桃園縣桃園地政事務所不知情之公務
    員，於八十八年八月二十六日將此不實事項分別登載於職務上所掌之土地及建物
    登記簿上，足以生損害於辛○○及地政機關對於地籍管理之正確性。渠等並基於
    偽造有價證券之犯意聯絡，共同盜用「辛○○」之印章，簽發面額為三百萬元之
    本票一紙予丁○○供擔保借款，致丁○○誤認借款人即辛○○本人，而陷於錯誤
    交付面額為三百萬之支票一紙供庚○○等人提示領款，因認被告庚○○涉有刑法
    第三百三十九條第一項、第二百十四條及第二百零一條第二項之罪嫌。
二、按犯罪事實應依證據認定之，無證據不得推定其犯罪事實，又不能證明被告犯罪
    者，應諭知無罪之判決，刑事訴訟法第一百五十四條、第三百零一條第一項分別
    定有明文。且認定不利於被告之事實，須依積極證據，苟積極證據不足為不利於
    被告事實之認定時，即應為有利於被告之認定，更不必有何有利之證據，最高法
    院三十年上字第八一六號著有判例。另依最高法院七十六年台上字第四九八六號
    判例意旨，認定犯罪事實所憑之證據，雖不以直接證據為限，間接證據亦包括在
    內；然而無論直接或間接證據，其為訴訟上之證明，須於通常一般之人均不致有
    所懷疑，而得確信其為真實之程度者，始得據為有罪之認定，倘其證明尚未達到
此一程度，而有合理之懷疑存在時，即無從為有罪之認定。
三、公訴人認被告涉有前開罪名偽造有價證券之罪嫌，無非係以被告庚○○坦承前述
    犯行為據，惟訊之被告庚○○堅決否認有右揭犯行，辯稱：伊僅於八十八年八月
    二十七日經由甲○○通知要為大惠公司作保向丁○○借款，由甲○○派人載其前
    往與乙○○會合，乙○○告知伊因公司財務有困難，要伊作保人，伊始與乙○○
    共同前往丁○○之辦公室，乙○○告訴伊借款人辛○○是其親戚，與伊無關等語
    。經查：
（一）被告庚○○雖於偵訊時供稱：「我只認識大惠公司的甲○○，甲○○要求我提
      供資料讓他們申請支票使用，我沒有參與大惠公司的經營」、「我當天有去簽
      名，但錢全部被大惠公司拿走，辛○○的姓名是那名冒充辛○○的女子簽的，
      那次是甲○○與我聯絡，叫我過去辦」、「他們與我約定每個月給找五萬元為
      代價，我前後拿了三十元」（見偵卷第五十六頁至第五十六頁背面）等語，其
      雖坦承有去丁○○住處簽名，但顯未供稱其知悉乙○○等人係欲詐騙辛○○、
      或知悉渠等虛偽設定抵押權、簽立本票之事，是公訴人未深究其主觀上是否有
      詐欺或偽造有價證券之犯意，依上述短短數語即遽認被告庚○○坦承前開犯行
      不諱，尚有誤會。
（二）被告庚○○於偵查中供稱伊提供資料讓甲○○等人申請支票使用，沒有參與大
      惠公司的經營（見偵卷第五十六頁至第五十六頁背面）、「大惠公司的帳戶是
      甲○○保管」（見偵卷第一０七頁）、「甲○○前一天先打電話給我，說乙○○要找我，並要向丁○○借款，要我到丁○○住處做保人，第二天甲○○的朋
      友來我住處載我到台北去見乙○○，我問乙○○為何要借款，他說公司現在由
      他接手，但公司財務有困難，要我做保證人。乙○○告訴我借款人辛○○是他
      的親戚，將來要還錢也是洪（秋玉）還，跟我沒有關係，我就跟去」等語（見
      本院九十一年六月四日訊問筆錄），核與證人甲○○證稱：「（問：為何找人
      去載庚○○？）因為公司代表人是庚○○，（乙○○）請我連絡邱（倉義），
      事實上要去哪裡我也不清楚。他（乙○○）只告訴我是他親戚的房子要辦貸款
      ，貸款多少錢我也不知道。公司的負責人原來不是邱（倉義），我賣給他（乙○○）之後，我才把負責人變成邱（倉義），其他股東由乙○○自己去負責變
      更。」、「（庚○○）本來是在我公司當司機，後來我公司的負責人債信不佳
      ，我請他來當負責人，並告訴他不用再當司機，每個月只要跑銀行，還是給他
      五萬元。」等語（見本院九十一年六月四日訊問筆錄）相符，堪認被告庚○○
      僅為人頭，其辯稱不知情乙節，應值採信。再證人丁○○及黃獻堂均證稱當日
      在丁○○之辦公室，有一冒充為辛○○之女子在相關文件上按捺指印，且證人
      丁○○於偵訊時證稱：被告庚○○係開本票擔保及當保證人（見偵卷第五十六
      頁）、「（問：被告邱當時有無拿到錢？）我沒有看到，我只知道當時王（康
      生）跟邱（倉義）在桃園是同一公司〈即大惠公司〉」等語（見本院九十一年
      四月十日訊問筆錄）；另證人黃獻堂亦證稱：伊嗣與乙○○、己○○一起去銀
      行（臺灣省合作金庫三重支庫），伊在銀行一直到離開都沒有見到被告庚○○
      等語（見本院九十一年四月十日訊問筆錄），亦核與被告庚○○所辯：伊沒有
      跟他們去銀行，只有在丁○○住處跟他們是第一次見面，甲○○直接叫人把伊
      載回家之情相符，是堪認被告庚○○於八十八年八月二十七日是臨時受通知而
      出面簽名，當日復有一自稱為辛○○之女子在相關本票及收據上（見偵卷第五
      十九頁、第六十八頁）按捺指印，被告庚○○簽名完即行離去，是依上情客觀
      言之，被告庚○○顯無從自該客觀狀況查知其中真偽，其應僅是遭利用而不知
      情（註：真正施詐而受有利益者，均未簽寫任何自己之姓名），自難僅憑其在
      場簽名之情，即遽推論其明知乙○○等人之前開犯罪目的。
（三）告訴人辛○○證稱：八十八年八月十八日，乙○○、己○○及另外二個人一起
      去簽買賣契約，庚○○並未去，而契約上庚○○之署名是當時在場之伊不認識
      的另二人中之一人寫的等語（見本院九十年四月四日訊問筆錄），而被告己○○於偵訊中亦供稱：八月十八日當天是乙○○帶伊過去，被告庚○○並不在場
      ，買賣契約上面「庚○○」的名字並不是被告庚○○簽的等語（見偵卷第六十
      三頁背面），準此，堪認被告庚○○對於乙○○以「庚○○」之名義向告訴人
      辛○○買受前開土地及建物乙節全不知情，甚且遭人冒名偽造其簽名。
（四）前開證人丁○○所兌現之二百五十五萬元之支票於八十八年八月二十七日即由
      乙○○提領現金六十五萬元，另一百九十萬元則匯款至台北銀行營業部大惠公
      司之支票帳戶（帳號000000000000）內乙節，已如前述，而經本
      院向台北銀行函調該帳戶於八十八年八月二十七日之交易資料，查知：該帳戶
      於八十八年八月二十七日存入一百九十萬元後，於同日即被以支票提示兌領二
      十萬元、三十萬元、三十萬七千八百九十元、四十七萬五千七百五十元、六十
      萬元，而僅賸八萬二千八百十八元（見本院卷一第二一一頁），再經查證，前
      開提示兌領之支票，其中第一紙兌領二十萬元之支票（發票日為八十八年八月
      二十七日），背書人為戊○○、乙○○，提示人為丙○○；第二紙兌領三十萬
      元之支票（發票日為八十八年八月二十七日），背書人為：戊○○、乙○○，
      提示人為陳淑珠；第三紙兌領三十萬七千八百九十元之支票（發票日為八十八
      年八月二十七日），背書人：戊○○，提示人為笙園企業有限公司；第四紙兌
      領四十七萬五千七百五十元之支票（發票日為八十八年八月二十日），背書人
      為甲○○，提示人為笙園企業有限公司；第五紙兌領六十萬元之支票（發票日
      為八十八年八月五日），背書人為甲○○，提示人為笙園企業有限公司，（以
      上均見本院卷一第二三二至第二三六頁），是徵之上情，亦證前開詐欺貸款事
      與被告庚○○顯然無關，被告庚○○並未自該筆貸款獲取任何利益。
（五）綜上，本件被告庚○○僅係貪圖每月五萬元之利益而充當大惠公司之掛名負責
      人，惟其並未參與公司之實際經營，對於本件貸款之真偽亦全然不知，僅於八
      十八年八月二十七日臨時受通知而出面簽具自己之姓名，苟其知情，則其簽具
      自己之真實姓名，無異自暴線索，徒令自己自陷於罪責，是公訴人所引證據，
      其為訴訟上之證明，尚未達於通常一般之人均不致有所懷疑而得確信其為真實
      之程度，本件既仍有合理之懷疑存在，自難遽對被告庚○○繩以上述罪責。此
      外，復無其他積極證據足證被告有前開公訴人起訴之犯行，其犯罪尚屬不能證
      明，應為無罪之諭知。
參、綜合卷內資料，本件涉犯刑法第三百三十九條第一項、第二百十四條及第二百零
    一條第一項罪嫌之可能涉嫌行為人，包括乙○○（四十三年十一月十八日生，身
    分證字號：Ｚ000000000號）、甲○○（五十七年三月五日生，身分證
    字號：Ｚ000000000號）、戊○○（年籍不詳）等人，均未據公訴人提
    起公訴，此部分將由本院函送由檢察官另行分案偵查渠等之犯行，附此敘明。
據上論斷，應依刑事訴訟法第二百九十九條第一項前段、第三百條、第三百零一條第
一項，刑法第二條第一項前段、第三百四十二條第一項、修正後第四十一條第一項前
段，罰金罰鍰提高標準條例第一條前段、第二條，判決如主文。
本案經檢察官張春暉到庭執行職務。
中        華        民        國    九十一    年    十二    月  三十一  日
                                      臺灣桃園地方法院刑事第六庭
                                          法  官   林  曉  芳
右正本證明與原本無異。
如不服本判決，應於判決送達後十日內向本院提出上訴狀( 應附繕本 )，上訴於
臺灣高等法院。
                                          書記官   巫  孟  蓉
中        華        民  國    九十二    年     一    月     六    日
附論罪科刑依據之法條
中華民國刑法第三百四十二條
 (背信罪)
為他人處理事務，意圖為自己或第三人不法之利益，或損害本人之利益，
而為違背其任務之行為，致生損害於本人之財產或其他利益者，處五年以
下有期徒刑、拘役或科或併科一千元以下罰金。
前項之未遂犯罰之。
